臺灣宜蘭地方法院民事裁定
111年度消債清字第4號
債  務  人  鄭莉蓮  
代  理  人  王友正律師
上列債務人聲請消費者債務清理清算案件，本院裁定如下：
    主  文
債務人鄭莉蓮自中華民國一百一十一年七月二十七日下午四時起
開始清算程序。
命本院司法事務官進行本件清算程序。
    理  由
一、按「債權人會議可決更生方案時，應有出席已申報無擔保及
    無優先權債權人過半數之同意，而其所代表之債權額，並應
    逾已申報無擔保及無優先權總債權額之2分之1。」「法院得
    將更生方案之內容及債務人財產及收入狀況報告書通知債權
    人，命債權人於法院所定期間內以書面確答是否同意該方案
    ，逾期不為確答，視為同意。」「同意及視為同意更生方案
    之已申報無擔保及無優先權債權人過半數，且其所代表之債
    權額，逾已申報無擔保及無優先權總債權額之2分之1時，視
    為債權人會議可決更生方案。」消費者債務清理條例第59條
    第1項、第60條第1項、第2項分別定有明文。又「更生方案
    未依前2條規定可決時，除有第12條、第64條規定情形外，
    法院應以裁定開始清算程序。」消費者債務清理條例第61條
    第1項定有明文。再「債務人有薪資、執行業務所得或其他
    固定收入，依其收入及財產狀況，可認更生方案之條件已盡
    力清償者，法院應以裁定認可更生方案。債務人無固定收入
    ，更生方案有保證人、提供擔保之人或其他共同負擔債務之
    人，法院認其條件公允者，亦同。」「下列情形，視為債務
    人已盡力清償：一、債務人之財產有清算價值者，加計其於
    更生方案履行期間可處分所得總額，扣除自己及依法應受其
    扶養者所必要生活費用後之餘額，逾10分之9已用於清償。
    二、債務人之財產無清算價值者，以其於更生方案履行期間
    可處分所得總額，扣除自己及依法應受其扶養者所必要生活
    費用後之餘額，逾5分之4已用於清償。」消費者債務清理條
    例第64條第1項、第64條之1分別定有明文。又「法院開始清
    算程序之裁定，應載明其年、月、日、時，並即時發生效力
    。」「法院裁定開始更生或清算程序後，得命司法事務官進
    行更生或清算程序。」消費者債務清理條例第83條第1項、
    第16條第1項前段亦有明文。
二、經查：
(一)債務人前因有不能清償債務情事，向本院聲請更生，本院於
    民國110年8月4日以110年度消債更字第6號裁定債務人自110
    年8月4日17時起開始更生程序。債務人於前開更生程序執行
    中，於110年10月20日具狀提出每月為1期，每期清償新臺幣
    （下同）7,246元，共分72期，清償總金額521,712元，無擔
    保及無優先權債權人受償比例34.33%之更生方案，後經本院
    將前開更生方案通知債權人，惟前開更生方案未經債權人可
    決，本院尚無從依消費者債務清理條例第62條規定認可，本
    院司法事務官嗣於110年11月30日通知債務人是否修正提出
    妥適之更生方案，債務人卻於110年12月15日提出內容與原
    更生方案相同之更生方案，本院司法事務官再於111年1月14
    日通知債務人是否修正提出妥適之更生方案，債務人則於11
    1年1月27日具狀撤回更生之聲請，惟經通知債權人表示意見
    後，債權人良京實業股份有限公司具狀表示不同意撤回，本
    院司法事務官遂再通知債務人重新提出妥適之更生方案，惟
    債務人迄未提出，本院司法事務官遂以前情移送本院裁定是
    否進行清算程序等事實，業據本院調取本院110年度消債更
    字第6號、110年度司執消債更字第15號卷宗核閱屬實，自堪
    信為真實。是本件應審究者，為債務人前開所提更生方案，
    是否合於消費者債務清理條例第64條所定之要件而得逕予認
    可。
(二)查本件依債務人自行陳報之財產及收入狀況說明書，其目前
    平均月收入為23,192元、每月必要之支出數額則為15,946元
    （見本院110年度司執消債更字第15號卷第128頁），又查債
    務人名下有國泰人壽保險股份有限公司之保險契約2筆，截
    至110年8月13日為止其保單價值總計為506,219元，此有國
    泰人壽保險股份有限公司110年8月25日國壽字第1100081360
    號函暨所附保險契約狀況一覽表及保險費繳納狀況一覽表在
    卷可憑（見本院110年度司執消債更字第15號卷第48-51頁）
    ，又債務人並陳報其另有公同共有之土地、房屋各1筆（見
    本院110年度司執消債更字第15號卷第126頁），是本件縱不
    計入其公同共有之土地、房屋，僅以其6年期間之收入及易
    於處分變現之前開保險契約計算，債務人於6年之期間內應
    至少有1,027,931元之財產可供其清償債務【即6年期間之可
    處分收入（23,192元-15,946元）×72月＋前揭保險契約價值5
    06,219元＝1,027,931元】。惟債務人前揭所提更生方案，其
    清償總金額僅521,712元，佔前揭可處分財產僅約莫半數，
    實難認債務人有依其個人收入、生活狀況，盡清償之能事，
    亦不符消費者債務清理條例第64條之1所規定「視為已盡力
    清償」之要件。從而，本件債務人所提出之更生方案應不符
    消費者債務清理條例第64條之要件，本院尚無從逕予認可。
三、綜上所述，本件債務人之更生方案未經債權人會議可決或視
    為可決，又未經本院依消費者債務清理條例第64條第1項規
    定逕予認可，本院並已通知債務人及債權人於111年7月12日
    到庭，已給予其等陳述意見之機會。是債務人所提上開更生
    方案既無從逕予認可，依法即應裁定開始清算程序，並命本
    院司法事務官進行本件清算程序，爰裁定如主文。
中　　華　　民　　國　　111 　年　　7 　　月　　27　　日
                  臺灣宜蘭地方法院民事庭    
　   　　　　　　             法　官　張文愷
上為正本係照原本作成
如不服本裁定，應於裁定送達後10日內，以書狀向本院提出抗告
，並繳納抗告費新臺幣1千元
中　　華　　民　　國　　111 　年　　7 　　月　　27　　日
                        　　  書記官　林仁修